臺灣臺北地方法院民事判決　　　　　　　94年度訴字第3504號
原　　　告　乙○○
訴訟代理人　陳威霖律師
被　　　告　國立勤益技術學院
法定代理人　甲○○
被　　　告　丙○○
上二人共同
訴訟代理人　王正喜律師
上列當事人間，請求損害賠償事件，本院於94年11月3日言詞辯
論終結，判決如下：
    主  文
原告之訴及假執行之聲請均駁回。
訴訟費用由原告負擔
    事實理由
一、原告主張：
（一）原告原受雇於被告國立勤益技術學院（下稱勤益學院）擔
      任專任講師，聘約期間自民國91年8月1日起至93年7月31
      日止，原告於93年5月11日即通被告勤益學院於聘約期間
      屆滿後，將不再應聘於被告勤益學院。基於契約原則，原
      告既已拒絕被告勤益學院之應聘邀約，是以自93年8月1日
      起，原告與被告勤益學院間並無任何聘僱關係存在。詎被
      告勤益學院明知與原告間並無任何聘僱關係存在，卻有以
      下故意之侵權行為，(一)利用網路向不特定大眾謊稱原告仍
      為被告勤益學院之專任教師企圖混淆視聽。(二)於93年9月2
      日發函至原告之現任聘僱人國立交通大學，謊稱原告仍為
      被告國立勤益技術學院之專任教師，並抑留不發離職證明
      以干擾原告與其現任聘僱人之聘僱關係。(三)自93年8月起
      陸續發函至原告住處，要求原告簽收所謂「薪資」造成原
      告於工作煩忙與照顧母親癌症病情之際，仍需應付此等干
      擾信件。被告勤益學院此種故意侵權行為，已嚴重侵害原
      告之名譽權，使原告之精神受到極大損害。爰依民法第
      184 條、第195條規定，請求名譽受侵害之精神上損害賠
      償及回復名譽之處分。被告丙○○為當時之法定代理人，
      於被告勤益學院之對外信函署名，理應詳查內容真實，卻
      未盡詳查之義務，顯有過失，依民法第185條第1、2項規
      定亦應負連帶損害責任。
（二）並聲明被告應連帶賠償原告10萬元及自本訴狀送達之翌日
      起至清償之日止按年利率5%計算之利息。被告應負連帶責
      任，於中國時報與自由時報刊登道歉啟事以恢復原告之名
      譽。並願供擔保，請准宣告假執。
二、被告抗辯：
（一）被告所在地、住所地及本件行為地均在台中縣太平市，鈞
      院並無管轄權，應移轉至臺灣台中地方法院管轄。
（二）教師進修研究獎勵辦法第12條第2項已規定，教師履行服
      務義務期限屆滿前，不得辭聘等語。被告勤益學院曾於89
      年薦送原告進修博士學位，原告於93年 7月進修完成後即
      應依上開規定返校履行服務義務，不得辭聘。嗣原告雖以
      趙母罹患癌症為由簽請學校准予自93年度不再應聘，並同
      意依約履行賠償義務，惟被告勤益學院教師評審委員會卻
      駁回原告之聲請。被告未同意原告辭聘前，原告仍屬被告
      學校之老師，不因原告片面之辭聘即生終止聘僱關係，被
      告學校依規定在網路上公告排課課程表，供學生選課，並
      無不法。而被告學校向交通大學發函，意在確認原告是否
      赴交通大學應聘，以明原告有無違反教師進修研究獎勵辦
      法。原告指責被告學校發此函意在干擾其與交大之關係，
      實是非不分。被告學校另函請原告簽收93年 8月至10月份
      薪津及同年6、7、8月交通費，係認原告於該期間仍為被
      告學校之教師所致，何來該函係「干擾信件」之有？被告
      丙○○為被告學校之校長，有關本件所為之行為，均為學
      校之行為，而非個人之行為，將之列為共同被告並無理由
      。是被告編排原告課程表、向交通大學發詢問函，通知原
      告領薪，均屬合法之行為，並未損及原告名譽，原告請求
      並理由。
（三）並聲明原告之訴及假執行之聲請均駁回，如受不利益判決
      ，願供擔保，請免予假執行。
三、按管轄權之有無，應依原告主張之事實，按諸法律關於管轄
    之規定而為認定，與其請求之是否成立無涉；又因侵權行為
    涉訟者，得由行為地之法院管轄，為民事訴訟法第15條第 1
    項所明定。所謂行為地，凡為一部實行行為或其一部行為結
    果發生之地皆屬之，有最高法院65年台抗字第 162號判例、
    56年台抗字第 369號判例，可資參照。而被告住所、不動產
    所在地、侵權行為地或其他據以定管轄法院之地，跨連或散
    在數法院管轄區域內者，各該法院俱有管轄權；同一訴訟，
    數法院有管轄權者，原告得任向其中一法院起訴。民事訴訟
    法第21條、第22條分別定有明文。查原告主張被告侵權行為
    地發生於台北市大安區、新竹市、與台中縣等地，依上開規
    定，本院、臺灣新竹地方法院、臺灣台中地方法院均有管轄
    權，原告得向任一法院起訴，今原告選擇向本院起訴，本院
    自有管轄權，被告抗辯本院無管轄權，請求移轉至臺灣台中
    地方法院管轄，並無理由，應予駁回。
四、原告起訴主張，其原受聘於被告勤益學院，聘約期間自91年
    8月1日起至93年7月31日止，原告於93年5月11日已通知被告
    勤益學院於聘約期間屆滿後，將不再應聘。被告勤益學院明
    知與原告並無聘僱關係，卻仍在網路上排課，並發函至交通
    大學查詢，及發函通知原告簽收薪資之事實，業經原告提出
    簽呈、網路排課表、勤益學院93年9月2日函、93年8月6日、
     9月10日、10月11日函等件為證，被告亦不爭執，堪信為真
    實，惟被告則以上詞置辯。是本件爭執要點為被告上開排課
    及發函行為有無損害原告之名譽權。
五、按名譽為人在社會上享有一般人對其品德、聲望或信譽等所
    加之評價，是屬於一個人在社會上所受價值判斷，故名譽有
    無受損害，應以社會上對其評價是否貶損作為判斷之依據（
    最高法院90年台上字第646號判例可資參照）。至於個人主
    觀上是否感受損害，並非認定標準。查被告勤益學院在網路
    上為原告排課之行為，僅是讓學生得知原告下學期授課之時
    間及課程內容，有排課表在卷可參，未對原告品德、聲望或
    信譽加之評價，難認對原告有名譽上之損害；而被告勤益學
    院對交通大學發函，其內容係說明原告之辭聘未經教師評審
    委員會通過，並確認原告是否受聘於交通大學，亦有93年9
    月2日函附卷可查，前者係對既有事實之陳述，後者是確認
    原告是否受聘，均未對原告品德、聲望或信譽加之評價，亦
    難認對原告有名譽上之損害。另被告勤益學院發函通知原告
    領取薪資之行為，起因原告已將薪水入帳帳戶結清，被告勤
    益學院告知原告改以掛號送達薪水而已，有93年8月6日、9
    月10日、10月11日函在卷可稽，實未對原告品德、聲望或信
    譽等有任何價值判斷，仍難認對告有何名譽上之損害。是被
    告學校前開行為，在客觀上並未使社會大眾貶損原告個人之
    評價，則原告主張其名譽受損並無理由。原告雖又主張被告
    丙○○未審查排課及發函內容，有共同侵害其名譽權之行為
    云云，惟學校上開行為既不構成侵害名譽行為，被告丙○○
    縱未審查其內容，亦不構成侵權行為。則原告依民法第184
    條、第195條、第185條請求被告應連帶給付原告精神上損害
    賠償責任10萬元及登報道歉，即無理由，應駁回之。原告之
    訴既經駁回，其假執行之聲請亦失所附麗，應併予駁回。
六、結論：原告之訴為無理由，依民事訴訟法第78條，判決如主
    文。
中　　華　　民　　國　　94　　年　　11　　月　　28　　日
                  民事第五庭    法　官　林鳳珠
以上正本，係照原本作成。
如對本判決上訴，須於判決送達後20日內向本院提出上訴狀
中　　華　　民　　國　　94　　年　　11　　月　　28　　日
                                書記官　曾寶生
